最　高　行　政　法　院　裁　定
　　　　　　　　　　　　　94年度裁字第02033號
上　訴　人　甲○○
訴訟代理人　許文彬律師
被 上訴 人　臺北市政府勞工局
代　表　人　乙○○
上列當事人間因身心障礙者保護法事件，上訴人不服中華民國93
年3月19日臺北高等行政法院92年度簡字第847號判決，提起上訴
。本院裁定如下：
　　主　文
上訴駁回。
上訴審訴訟費用由上訴人負擔。
　　理　由
一、按對於適用簡易程序之裁判提起上訴或抗告，須經最高行政
    法院許可，且該許可以訴訟事件所涉及之法律見解具有原則
    性者為限，行政訴訟法第235條定有明文。所謂訴訟事件涉
    及之法律見解具有原則性，係指該事件所涉及之法律問題意
    義重大，而有加以闡釋之必要情形而言，如對於行政命令是
    否牴觸法律所為之判斷，或就同類事件所表示之法律見解與
    其他高等行政法院或本院所表示之見解互相牴觸，有由本院
    統一法律上意見或確認其意見之必要情形屬之。
二、本件台北市政府警察局中正第一分局於民國（下同）92年4
    月4日18時30分臨檢台北市○○區○○街1段29號「華夏理髮
    店」，查獲該店負責人即上訴人涉嫌僱用明眼女子楊春花及
    鍾美日2人，於營業場所內分別為男客胥傳鑫及邱鴻從事按
    摩服務；嗣以92年4月8日北市警中正一分行字第0926106200
    0號函送相關資料予原處分機關處理。原處分機關認上訴人
    違反身心障礙者保護法第37條第1項規定，依同法第65條規
    定，以92年4月15日北市社三字第09233147501號違反身心障
    礙者保護法案件處分書，處負責人即上訴人罰鍰新台幣（下
    同）4萬元。上訴人不服，遂循序提起本件行政訴訟。其上
    訴意旨略以：（一）原判決一方面採用按摩業管理規則第5
    條規定，認為只限於領有身心障礙手冊之視覺障礙者，才可
    從事按摩工作，另一方面卻又論述有關病理按摩、美容中心
    等行業，只要其招牌已標明指壓等涉及按摩之行為者，就不
    算違反身心障礙者保護法。其所載理由前後自相矛盾，乃當
    然違背法令。況且，倘如原判決所認定，美容中心等行業，
    掛有招牌標明指壓等涉及按摩之行為者，就不算違反身心障
    礙者保護法，則依「舉重以明輕」之法理，本件上訴人所服
    務的美容院並無標明按摩、指壓之招牌，自然更沒有違法的
    問題。（二）按身心障礙者保護法第37條第1項固規定：非
    本法所稱視覺障礙者，不得從事按摩業。惟依通常之理解，
    所謂「按摩業」當係指一種以按摩工作維生的職業。參以最
    高法院歷來判例對於刑法上所謂「業務」一詞之解釋，係指
    「以反覆同種類之行為為目的之社會活動」。由此可知，倘
    係偶一為之，並非以之為一種謀生職業者，並不符合所謂「
    從事某業」之構成要件。本件情形，上訴人甲○○雇用楊春
    花、鍾美日僅是在為客人理髮之際，順便予以捏肩、敲背而
    已，其所從事者仍是「理髮業」，而非「按摩業」，故其行
    為並不符合身心障礙者保護法第37條第1項所謂「從事按摩
    業」之構成要件。原判決對此並未交代理由，何以認定楊春
    花、鍾美日的捏肩、敲背行為就是「以按摩為業」，而違反
    身心障礙者保護法，顯有「不備理由」之當然違背法令情形
    。（三）從立法論的角度來看，中華民國憲法第7條「階級
    平等」、第15條「工作權保障」等規定，係在維護人民工作
    權之平等性。目前社會情況，全國理髮業者人數達20餘萬人
    ，視障而得有按摩許可者不過2千餘人，此為公眾週知之事
    實。為「2千餘人」而限制「20餘萬人」之工作權，顯然不
    符「比例原則」及「平等原則」，足見身心障礙者保護法第
    37條第1項之規定顯然是違憲的。為此請召開言詞辯論，廢
    棄原判決，並撤銷原處分及訴願決定等語。
三、本院按：為維護身心障礙者之合法權益及生活，保障其公平
    參與社會生活之機會，結合政府及民間資源，規劃並推行各
    項扶助及福利措施，乃有身心障礙者保護法之制定，而其中
    第37條第1項「非本法所稱視覺障礙者不得從事按摩業」之
    規定，更係為增進公共利益、保障身心障礙者之合法權益及
    實現真正之平等所必要，既與憲法第23條規定之精神相符，
    更無違反憲法關於人民工作權保障及階級平等之原則。原判
    決認上訴人雇用楊春花、鍾美日從事理髮兼為客人從事按摩
    ，係屬健康人從事一般疏鬆筋骨、消除疲勞等非醫療目的之
    按摩，被上訴人以其違反身心障礙者保護法第37條第1項規
    定，依同法第65條規定，科處罰鍰，訴願決定予以維持，均
    無不合。因而維持原處分及訴願決定，並駁回上訴人在原審
    之訴，經核於法並無違背。至上訴意旨斤斤以美容業者之兼
    營按摩不違反身心障礙者保護法之規定指摘原判決認定理由
    不當，經核，上訴人所爭執之事項無非原審法院證據取捨之
    事實認定，依首揭說明，上訴意旨核無所涉及之法律見解，
    具有原則性之重要情事，上訴人提起上訴，不應許可，其上
    訴難謂合法，應予駁回。又本件法律關係已臻明確，上訴人
    請求行言詞辯論，核無必要，併予明。
四、依行政訴訟法第249條第1項前段、第104條、民事訴訟法第
    95條、第78條，裁定如主文。
中    華    民    國    94    年    9     月   29     日
                  第三庭審判長法  官　徐　樹　海
                              法  官　吳　錦　龍
                              法  官　黃　合　文
                              法  官　林　茂　權
                              法  官  鄭  小  康
以  上  正  本  證  明  與  原  本  無  異
中    華    民    國    94    年    9    月    30     日
　　　　　　　　　　　　　　　書記官　郭　育　玎
